臺灣嘉義地方法院刑事判決
111年度交訴字第21號
聲  請  人  臺灣嘉義地方檢察署檢察官
被      告  余銘結



上列被告因公共危險案件，經檢察官聲請以簡易判決處刑（110
年度偵字第8924號），本院嘉義簡易庭認不宜以簡易判決處刑（
111年度嘉交簡字第218號），改依通常程序審判，被告於準備程
序就被訴事實為有罪之陳述，本院合議庭裁定由受命法官獨任進
行簡式審判程序，判決如下：
    主  文
余銘結犯駕駛動力交通工具發生交通事故致人傷害逃逸罪，處有
期徒刑柒月。
    事  實
一、余銘結（所涉過失傷害部分，已另為不起訴處分確定）於民
    國110年2月3日22時20分許，駕駛車牌號碼0000-00號自用小
    客車搭載凃岳懷、白嘉琪，沿嘉義縣水上鄉台1線道路由南
    向北方向行駛，因未注意車前狀況，追撞前行停等紅燈，由
    蔡秀鑫（所涉過失傷害部分，已另為不起訴處分確定）所駕
    駛，車牌號碼0000-00號自用小客車，致蔡秀鑫再向前推撞
    由羅淳季所駕駛，車牌號碼00-0000號自用小客車，造成羅
    淳季頭頸部挫傷，詎余銘結於肇事後，已見羅淳季之自用小
    客車遭追撞，知悉羅淳季可能因此交通事故受傷，竟未採取
    救護或其他必要措施，基於肇事逃逸之犯意，未下車處理而
    逕自逃離現場。
二、案經嘉義縣警察局水上分局報告臺灣嘉義地方檢察署檢察官
    偵查後聲請簡易判決處刑。 
    理  由
一、被告余銘結所犯，並非死刑、無期徒刑、最輕本刑為3年以
    上有期徒刑之罪，或高等法院管轄第一審之案件，被告於準
    備程序中，就被訴事實為有罪之陳述，經受命法官告知簡式
    審判程序之旨，並聽取公訴人、被告之意見後，本院合議庭
    認適宜進行簡式審判程序，爰依刑事訴訟法第273條之1第1
    項規定，裁定由受命法官獨任進行簡式審判程序。依刑事訴
    訟法第273條之2及第159條第2項之規定，本案不適用同法第
    159條第1項傳聞法則有關限制證據能力之相關規定，亦不受
    同法第161條之2、第161條之3、第163條之1及第164條至170
    條規定之限制，合先敘明。
二、前揭事實，業據被告於警詢、偵訊、本院準備程序及審理時
    均坦承不諱（警卷第1頁反面-3頁、偵字卷第40頁反面、交
    訴卷第55頁、67頁），核與證人蔡秀鑫、羅淳季於警詢時之
    證述相符（警卷第4頁、6頁反面-7頁、8頁、9頁反面-10頁
    ），並有陽明醫院乙種診斷證明書、道路交通事故現場圖、
    道路交通事故調查報告表、疑似道路交通事故肇事逃逸追查
    表、舉發違反道路交通管理事件通知單、車輛詳細資料報表
    、行車執照、車號查詢汽車車籍、汽車駕駛執照、交通部公
    路總局嘉義區監理所110年12月17日嘉監鑑字第1100201062
    號函附鑑定意見書各1份、證號查詢汽車駕駛人2份、監視器
    畫面截圖2張、現場及車損照片14張在卷可稽（警卷第15頁-
    22頁反面、27頁、29頁-33頁、偵字卷第32頁-33頁反面），
    被告上開任意性自白核與事實相符，應堪採信。本案事證明
    確，被告之犯行堪可認定，應依法論科。
三、論罪科刑：
　㈠被告行為後，刑法第185條之4於110年5月28日修正公布，並
    於110年5月30日生效施行。修正前刑法第185條之4規定：「
    駕駛動力交通工具肇事，致人死傷而逃逸者，處1年以上7年
    以下有期徒刑」；修正後刑法第185條之4第1項規定：「駕
    駛動力交通工具發生交通事故，致人傷害而逃逸者，處6月
    以上5年以下有期徒刑；致人於死或重傷而逃逸者，處1年以
    上7年以下有期徒刑」，經比較新舊法結果，修正後刑法第1
    85條之4第1項前段之規定將法定刑由「1年以上7年以下有期
    徒刑」降低為「6月以上5年以下有期徒刑」，以修正後之規
    定對被告較為有利，依刑法第2條第1項但書之規定，應適用
    修正後刑法第185條之4第1項前段之規定處斷。
　㈡核被告所為，係犯修正後刑法第185條之4第1項前段之駕駛動
    力交通工具發生交通事故致人傷害逃逸罪。
　㈢被告前因：⒈施用第二級毒品案件，經本院105年度嘉簡字第3
    16號判決處有期徒刑3月確定，於105年7月7日易科罰金執行
    完畢；⒉施用第二級毒品案件，經本院105年度嘉簡字第1773
    號判決處有期徒刑5月確定，於106年7月17日易科罰金執行
    完畢；⒊施用第二級毒品案件，經本院106年度嘉簡字第952
    號判決處有期徒刑3月確定，於106年11月10日易科罰金執行
    完畢；⒋施用第二級毒品案件，經本院107年度嘉簡字第603
    號判決處有期徒刑6月確定；⒌不能安全駕駛致交通危險案件
    ，經臺灣臺中地方法院(下稱臺中地院)107年度中交簡字第1
    83號判決處有期徒刑5月確定；⒍不能安全駕駛致交通危險案
    件，經本院107年度朴交簡字第188號判決處有期徒刑4月確
    定，於108年6月22日因縮短刑期執行完畢；⒎轉讓禁藥案件
    ，經臺中地院108年度訴字第1422號判決處有期徒刑4月(共2
    罪)，應執行有期徒刑7月確定；上開⒋⒌案件經本院107年度
    聲字第629號裁定定應執行有期徒刑9月， 於108年2月28日
    執行完畢，又上開⒋⒌⒎案件經臺中地院108年度聲字第5194號
    裁定定應執行有期徒刑1年2月，於109年3月8日執行完畢；⒏
    施用第二級毒品案件，經本院108年度嘉簡字第1560號判決
    處有期徒刑6月確定，於109年8月19日縮短刑期執行完畢，
    上情有臺灣高等法院被告前案紀錄表、臺灣高等法院前案案
    件異動查證作業各1份在卷可參（交訴卷第7頁-36頁、73頁-
    74頁），被告於徒刑之執行完畢，5年以內故意再犯本件有
    期徒刑以上之罪，為累犯，至於累犯是否應加重本刑，司法
    院大法官會議釋字第775號解釋係表示「除個案應量處最低
    法定刑、又無法適用刑法第59條在內減輕規定之情形時，法
    院才應依本解釋意旨裁量不予加重最低本刑」（最高法院10
    9年度台上字第4491號、109年度台非字第139號、第170號判
    決意旨參照）。因此，倘若法院依個案犯罪情節，認並無應
    量處最低法定刑之情形，即應回歸刑法累犯規定加重本刑。
    本院考量被告前案所犯分別為施用第二級毒品、轉讓禁藥、
    不能安全駕駛致交通危險案件，雖與本案所犯之罪名、犯罪
    性質不同，然被告所犯不能安全駕駛致交通危險案件，與本
    案所犯均對他人身體及生命安全造成潛在威脅，並損害公共
    交通安全，其犯罪性質相似；且被告自105年起，頻繁觸法
    ，其案件多達8件，復於最後一次在109年8月19日縮短刑期
    執行完畢後，相隔不足6月，又犯本案，足可認其有特別惡
    性及對刑罰反應力薄弱，又觀諸被告本案犯罪情節，經依累
    犯規定加重其刑，並未使被告所受刑罰超過其所應負擔之罪
    責，即無司法院釋字第775號解釋意旨所指應裁量不予加重
    最低本刑，否則將致過苛或罪刑不相當之情形，為此依刑法
    第47條第1項規定加重其刑。
　㈣爰以行為人之責任為基礎，審酌被告因過失肇事造成羅淳季
    受傷，竟未採取必要措施，即逕自駕車駛離現場，對羅淳季
    之身體健康造成潛在威脅，損害公共交通安全秩序，增加被
    害人追究責任之困難，所為不該，惟被告犯後坦承犯行，並
    與羅淳季達成和解，賠償羅淳季之損失，態度良好，兼衡酌
    被告於本院審理時自承國中畢業、未婚、無子女、從事水電
    、月薪約新臺幣4、5萬元、與母親同住之生活狀況（交訴卷
    第70頁)等一切情狀，量處如主文所示之刑。
　㈤末查，檢察官聲請簡易判決處刑書雖以被告無重大前科，因
    一時失慮致罹刑章，事後深表悔悟，已與被害人成和解，歷
    此教訓，應無再犯之虞，故請從予宣告緩刑，同時命被告向
    指定之公益團體、地方自治團體或社區提供40小時之義務勞
    務，以勵自新等語；然按受2年以下有期徒刑、拘役或罰金
    之宣告，而有下列情形之一，認以暫不執行為適當者，得宣
    告2年以上5年以下之緩刑，其期間自裁判確定之日起算：
    未曾因故意犯罪受有期徒刑以上刑之宣告者。前因故意犯
    罪受有期徒刑以上刑之宣告，執行完畢或赦免後，5年以內
    未曾因故意犯罪受有期徒刑以上刑之宣告者。刑法第74條第
    1項定有明文。被告所犯案件之罪名、判決及執行結果業已
    詳述如上，而被告所犯前開⒉-⒏案件，均為故意犯罪，且執
    行完畢後，迄本件判決宣示時，未逾5年，故與刑法第74條
    第1項宣告緩刑之要件不符，本件檢察官請求予宣告緩刑，
    於法不符，併此敘明。
據上論斷，應依刑事訴訟法第452條、第273條之1第1項、第299
條第1項前段（依刑事判決精簡原則，僅記載程序法條文），判
決如主文。
本案經檢察官邱朝智聲請以簡易判決處刑，改為通常程序審理後
，由檢察官徐鈺婷到庭執行職務。
中　　華　　民　　國　　111 　年　　6 　　月　　1 　　日
                  刑事第六庭    法　官　林富郎
以上正本證明與原本無異。
如不服本判決應於收受判決後20日內向本院提出上訴書狀，並應
敘述具體理由；其未敘述上訴理由者，應於上訴期間屆滿後20日
內向本院補提理由書（均須附繕本）「切勿逕送上級法院」。告
訴人或被害人如對於本判決不服者，應具備理由請求檢察官上訴
，其上訴期間之計算係以檢察官收受判決正本之日期為準。
中　　華　　民　　國　　111 　年　　6 　　月　　1 　　日
                                書記官　陳雪鈴
【附錄本案論罪科刑法條】
中華民國刑法第185條之4
駕駛動力交通工具發生交通事故，致人傷害而逃逸者，處6月以
上5年以下有期徒刑；致人於死或重傷而逃逸者，處1年以上7年
以下有期徒刑。
犯前項之罪，駕駛人於發生交通事故致人死傷係無過失者，減輕
或免除其刑。